臺灣高等法院刑事判決　　　　　　　　　　　　　九十一年度上訴字第二四七八號
　　上　訴　人
　　即　被　告　　甲○○
　　指定辯護人　　本院公設辯護人
右上訴人即被告因強盜案件，不服臺灣板橋地方法院九十一年度訴字第九三六號，中
華民國九十一年七月九日第一審判決（起訴案號：臺灣板橋地方法院檢察署九十一年
度偵字第三五九六號）提起上訴，本院判決如左：
    主  文
原判決撤銷。
甲○○攜帶兇器，毀壞門扇踰越安全設備竊盜未遂，因脫免逮捕，當場施以強暴，累
犯，處有期徒刑年玖月。
扣案之螺絲起子壹支沒收。
    事  實
一、甲○○有侵占、詐欺、偽造文書、妨害自由及竊盜等前科，其中所犯妨害自由罪
    ，經臺灣板橋地方法院判處有期徒刑四月，嗣經本院判決上訴駁回確定，並於民
    國（下同）八十九年四月十七日（起訴書記載為七日）易科罰金執行完畢，仍不
    知悔改，另萌為自己不法所有之意圖，於九十一年二月十四日下午四時三十分許
    ，攜帶自有客觀上對人體具有危險性足供兇器使用之螺絲起子一支，撬開臺北縣
    中和市○○路四六四巷二弄七號五樓乙○○住處大門上之喇叭鎖（毀損部分未據
    告訴，起訴書亦未記載）後，踰越窗戶進入屋內，正在客廳翻找財物尚未得手之
    際，為乙○○發覺，甲○○旋返身逃逸。乙○○自後追躡至上址四樓與三樓之樓
    梯間（起訴書及原審判決書均未記載地點），甲○○為脫免逮捕，竟持前開螺絲
    起子朝乙○○揮劃，致乙○○受有左上臂切割傷之傷害（傷害部分未據告訴）。
    經乙○○與聞訊趕赴之家人合力圍捕，始將甲○○扭獲，並報警究辦。
二、案經乙○○就準強盜部分訴由臺北縣政府警察局中山分局報請臺灣板橋地方法院
    檢察署檢察官偵查起訴。
    理  由
一、訊據被告甲○○，矢口否認有加重準強盜之犯行，辯稱：（一）其原擬入內竊取
    財物，甫進入客廳尚未竊得任何財物，即為告訴人發覺；（二）螺絲起子乃其於
    雜物堆所尋獲，非其所攜帶；（三）告訴人左上臂之傷勢，係遭其金邊眼鏡所刮
    傷云云。
二、經查：
（一）右揭事實，業據告訴人乙○○於警訊、偵查、原審及本院調查時，分別指訴：
      「我原本在我房間內，後來我就聽到客廳的窗戶遭打開後有人爬入的聲音，後
      又聽到有人在客廳在翻找東西的聲音，後來我就要出去察看是何人時，就在我
      的房門口見到犯嫌甲○○已在我的房內」、「甲○○遇見我後就轉身逃跑，因
      我擔心我客廳之財物遭甲○○竊走，所以我就由後追上，甲○○見逃跑不成，
      就與我發生扭打，因甲○○打不過我，就持自備的螺絲起子（由甲○○上衣外
      套左側口袋抽出）要殺我」（偵查卷第六頁反面）；「我聽到窗戶被撬開的聲
      音，還有翻動東西的聲音」、「（在何處發現他？）在房門口前」、「（你追
      他時，他拿起子刺你嗎？）是的」、「（傷何物刺到？）螺絲起子」、「他由
      外套拿出螺絲起子刺向我」（偵查卷第四六頁反面至第四七頁反面）；「當時
      我在睡覺，家裡我一個人在五樓，四樓也是我家，四樓跟五樓沒有互通，要經
      過外面的樓梯，我在五樓聽到有人爬窗戶的聲音，五樓是頂樓加蓋，當天我們
      樓下的大門有關，從別棟建物無法直接至五樓我家，．．．我有聽到有人翻動
      書報、碰到櫃子的聲音，我就醒來，後來他走到我房門口，他有看到我，我們
      有互看，當時我躺在床上，被告轉頭就跑，我怕東西被他拿走我就追出去，追
      到四樓跟三樓之間的樓梯間，我就和他發生扭打，扭打中被告從他外套口袋拿
      出一支螺絲起子攻擊我，我的手臂有受傷，後來四樓的家人聽到聲音就下來制
      服而且報警，我們五樓的大門鎖被撬開，門鎖是屬於喇叭鎖，窗戶都沒有被破
      壞」、「翻動東西的聲音我有聽到」（原審九十一年六月五日訊問筆錄）；「
      我躺在床上，被有人開窗戶、爬窗戶的聲音吵醒，我躺在床上看到被告走到我
      房間門口，我們二人有對看一下，他轉身即跑，我就追，追到三樓與四樓的樓
      梯間抓到他，與被告扭打，我懷疑被告拿我的東西，被告從口袋內拿出一把螺
      絲起子，二人在激烈扭打時，我被螺絲起子刺到。（審判長提示扣案螺絲起子
      予告訴人辨認）扣案螺絲起子確定不是我家的，剛好我家人即我媽媽、舅舅聽
      到聲音，一起下來，我們三人合力把被告制伏，帶到一樓報警，等警察來，我
      是被開窗戶、爬窗戶的聲音吵醒，後來有聽到走動、翻書報的聲音，（提示警
      訊筆錄）可能是已有一段時間，應該是我在警訊所言的情形無誤。」（本院九
      十一年九月二十四日審判筆錄）等語綦詳；且告訴人追躡被告時，遭被告當場
      施暴傷害，受有左上臂切割傷，亦有中山綜合醫院診斷證明書在卷可稽，並有
      螺絲起子一支扣案可資佐證。參以被告於警訊及偵查中，亦分別供承：「（你
      有無侵入中和市○○路四六四巷二弄七號五樓欲竊盜財物？）有的」、「有發
      生扭打情事」、「因我打不過他，因對方要與我搶該支螺絲起子，我才刺傷他
      的」（偵查卷第四頁反面）；「一支螺絲起子，是一字起子，約二十公分」、
      「因為他（指告訴人）追我，捉住我，我基於本能反應．．．」（偵查卷第四
      六頁反面至第四七頁）等情不諱，益徵告訴人之指訴非虛。
（二）告訴人已迭次指訴係被告撬壞大門上之喇叭鎖，踰越窗戶進入屋內翻動物品，
      並自外套口袋中取出扣案之螺絲起子對告訴人施暴，致告訴人受傷，及扣案之
      螺絲起子非告訴人家中之物等語，且於本院審理時，告訴人雖到庭表示因被告
      年事已高，請對被告從輕量刑，惟就上開各情猶堅指不移，另參諸扣案之螺絲
      起子頂端呈尖銳扁平狀，被告與告訴人於扭打揮劃之際，自有造成切割傷之可
      能。被告辯稱係眼鏡破裂而不慎劃傷告訴人，且螺絲起子非其所攜帶云云，均
      未足採據。
（三）被告前有多次竊盜及妨害自由（無故侵入住宅）之前科紀錄，此有臺灣高等法
      院檢察署刑案紀錄簡覆表附卷可佐。另被告自八十九年六月中旬某日起至九十
      年四月二日止，多次持不詳工具或一字型螺絲起子侵入住宅竊盜財物，亦經臺
      灣板橋地方法院於九十年七月十九日以九十年度易字第一八三三號判決判處有
      期徒刑九月在案，尤徵被告對於竊盜、無故侵入住宅之相關法律實務見解，已
      甚熟稔。
（四）綜上所述，被告上開為脫免罪行之辯詞，均無足採信。本件事證明確，被告之
      犯行，洵堪認定。
三、按喇叭鎖係構成門扇之一部，破壞喇叭鎖，屬毀壞門扇之行為；又窗戶為安全設
    備之一種。另扣案之螺絲起子為一字型，總長約二十五公分，前端約十五公分為
    金屬材質，頂端約二公分削為扁平尖銳狀，可用於撬壞門鎖，在客觀上亦可對人
    之身體造成傷害，足供兇器使用。核被告攜帶客觀上足供兇器使用之螺絲起子，
    撬壞告訴人住處大門上之喇叭鎖，踰越窗戶進入住宅，著手翻取財物尚未得手之
    際，為告訴人發覺後，竟為脫免逮捕，對告訴人施以強暴之所為，係犯刑法第三
    百二十九條、第三百三十條第二項、第一項之加重準強盜未遂罪。又被告前因妨
    害自由罪，經臺灣板橋地方法院判處有期徒刑四月，嗣經本院判決上訴駁回確定
    ，並於八十九年四月十七日易科罰金執行完畢之事實，有臺灣高等法院檢察署刑
    案紀錄簡覆表在卷可憑，其於受有期徒刑之執行完畢後，五年以內再犯有期徒刑
    以上之本罪，應依刑法第四十七條累犯之規定，加重其刑。被告於實施竊盜犯罪
    行為後，尚未得手即為告訴人發覺而未遂，依刑法第二十六條前段之規定，減輕
    其刑，並依法先加後減。
四、原審對被告予以論罪、科刑，固非無見；惟查：（一）被告係持螺絲起子撬毀告
    訴人住處大門上之喇叭鎖，踰越窗戶進入告訴人住宅，甫著手行竊，尚未得手，
    即為告訴人發覺而未遂，原審論以攜帶兇器毀越門扇竊盜未遂罪，尚有違誤；（
    二）原判決於事實欄未記載被告為脫免逮捕當場施以強暴之犯罪地點，亦有未當
    。被告提起上訴，仍執前詞否認有強盜犯行，雖無理由，然原判決既有如上之可
    議，即屬無可維持，應由本院予以撤銷改判。爰審酌被告之品行、犯罪之動機、
    目的、手段、所生危害程度及犯罪後之態度等一切情狀，量處如主文第二項所示
    之刑。
五、扣案之螺絲起子一支，為被告持用，應認屬被告所有且供犯本罪所用之物，依刑
    法第三十八條第一項第二款之規定，宣告沒收。
據上論斷，應依刑事訴訟法第三百六十九條第一項前段、第三百六十四條、第二百九
十九條第一項前段，刑法第三百二十九條、第三百三十條第二項、第一項、第二十六
條前段、第四十七條、第三十八條第一項第二款，判決如主文。
本案經檢察官曾忠己到庭執行職務
中    華    民    國      九十一      年      十      月        八      日
                              臺灣高等法院刑事第六庭
                                  審判長法  官  陳  春  秋
                                        法  官  高  明  哲
                                        法  官  王  麗  莉
右正本證明與原本無異。
如不服本判決應於收受送達後十日內向本院提出上訴書狀，其未敘述上訴之理由者並
得於提起上訴後十日內向本院補提理由書（均須按他造當事人之人數附繕本）。
                                        書記官  蘇  秋  
中    華    民    國      九十一      年      十      月        八      日
附錄本案論罪科刑法條全文：
中華民國刑法第三百二十九條
竊盜或搶奪，因防護贓物、脫免逮捕或湮滅罪證，而當場施以強暴脅迫者，以強盜論
。
中華民國刑法第三百三十條
犯強盜罪而有第三百二十一條第一項各款情形之一者，處七年以上有期徒刑。
前項之未遂犯罰之。
